【裁判字號】    97,上易,91
【裁判日期】    970220
【裁判案由】    恐嚇取財
【裁判全文】
台灣高等法院台中分院刑事判決          97年度上易字第91號
上  訴  人  台灣彰化地方法院檢察署檢察官
被      告  庚○○
                    （現寄押於台灣台中監獄執行中）
上列上訴人因被告恐嚇取財案件，不服台灣彰化地方法院96年度
易字第1180號中華民國96年11月27日第一審判決（起訴案號：台
灣彰化地方法院檢察署96年應偵字第4908號），提起上訴，本院
判決如下：
    主    文
原判決撤銷。
庚○○幫助犯恐嚇取財罪，處有期徒刑陸月，如易科罰金，以新
台幣壹仟元折算壹日；減為有期徒刑參月，如易科罰金，以新台
幣壹仟元折算壹日。
    事    實
一、庚○○曾因竊盜案件，經台灣苗栗地方法院於民國93年12月
    9日，以93年度易字第582號判處有期徒刑10月確定，又因公
    共危險案件，經台灣苗栗地方法院於94年3月7日，以93年度
    交訴字第52號判處有期徒刑9月確定。上開2罪並經定應執行
    刑有期徒刑1年6月確定。嗣其入監執行後，已於95年3月13
    日縮刑期滿執行完畢。詎仍不知悛悔，預見提供己有金融機
    構帳戶之存摺、印章及金融卡予他人使用，該等帳戶有遭他
    人利用作為恐嚇取財工具之可能，竟仍不違其本意，於95年
    7月間某日，在苗栗縣通霄鎮某地，將其所有之台灣郵政股
    份有限公司頭份郵局帳戶（局號：0000000號、帳號：00000
    00號）之存摺、提款卡及密碼等物，交付予自稱「趙晨光」
    之不詳姓名成年男子。「趙晨光」果基於意圖為自己不法所
    有之犯意，以架網捕捉之方法，在北部山區某適當地點架設
    網具，自95年10月21日起，竊取如附表所示、住所均位於彰
    化之被害人所有之賽鴿後，基於恐嚇取財之為自己不法所有
    意圖，6次以電話向前揭被害鴿主恫嚇稱：彼等放飛之賽鴿
    在渠手中，倘若被害鴿主未依照指定之金額，匯款至指定帳
    戶內，即不釋放賽鴿，以此加損害於財產之惡害通知各該被
    害鴿主，致該等被害鴿主皆因而心生畏懼，受迫依渠指示，
    於附表所示之時間，將如附表所示之贖金匯入上開庚○○之
    帳戶內，而遭提領一空。嗣經警循線查獲。
二、案經彰化縣警察局鹿港分局報請台灣彰化地方法院檢察署檢
    察官偵查後，聲請以簡易判決處刑，經台灣彰化地方法院合
    議庭裁定依簡式審判程序審理。
    理    由
一、上開事實，業據被告庚○○供承不諱，並有證人即被害人乙
    ○○、丙○○、辛○○、己○○、丁○○、甲○於警詢中之
    證述在卷可稽（見彰化縣警察局鹿港分局鹿警分偵字第
    0960009624號刑案偵查卷第8 -10、12、14、16、18、20頁
    ），及郵政國內匯款執據、中華郵政股份有限公司頭份郵局
    95年11月10日頭95查字第061號書函，及所附之被告庚○○
    前開帳戶基本資料、客戶歷史交易明細表等件附卷可憑，足
    徵被告出於任意性之自白與事實相符，本案事證明確，被告
    之犯行堪以認定，應依法論科。
二、按刑法上之故意，分直接故意（確定故意）與間接故意（不
    確定故意），「行為人對於構成犯罪之事實，明知並有意使
    其發生者」為直接故意，「行為人對於構成犯罪之事實，預
    見其發生而其發生並不違背其本意者」為間接故意。查本件
    被告交付其帳戶存摺等物予自稱「趙晨光」之不詳姓名成年
    男子，其有容認己有之帳戶存摺等物供「趙晨光」作為恐嚇
    取財犯罪時使用，而有幫助恐嚇取財之不確定故意，甚為灼
    然，已如前述。本件被告庚○○僅分別提供前揭帳戶存摺等
    相關物品，為「趙晨光」實施恐嚇取財犯行提供助力，尚查
    無被告有以自己實施恐嚇取財犯罪之意思，而與趙晨光有恐
    嚇取財犯罪之犯意聯絡，或被告有直接參恐嚇取財犯罪構成
    要件行為之分擔情事，是被告僅屬幫助犯。又如以一幫助行
    為，幫助他人多次犯罪，就幫助犯言，僅有一次之犯罪行為
    ，不能認有數次幫助犯罪行為。
三、上開被告一次交付郵局存摺、提款卡等物予「趙晨光」，幫
    助「趙晨光」犯6次恐嚇取財罪，應成立犯刑法第30條第1項
    前段、刑法第346條第1項之幫助恐嚇取財罪。被告以一幫助
    行為幫助趙晨光犯6次恐嚇取財罪，應依想像競合犯規定從
    一重處斷。被告前因竊盜案件，經台灣苗栗地方法院於93
    年12月9日，以93年度易字第582號判處有期徒刑10月確定；
    又因公共危險案件，經台灣苗栗地方法院於94年3月7日，以
    93年度交訴字第52號判處有期徒刑9月確定，上開2罪並經定
    應執行刑有期徒刑1年6月確定。嗣其入監執行後，已於95年
    3月13日縮刑期滿執行完畢，有台灣高等法院被告前案紀錄
    表及台灣彰化地方法院檢察署刑案資料查註紀錄表各1份在
    卷可考，其於受有期徒刑執行完畢後，5年以內故意再犯本
    件有期徒刑以上之罪，應依刑法第47條第1項累犯規定，加
    重其刑。
四、原審認被告犯行事證明確，對之論處罪刑，固非無見。但被
    告以一幫助行為，幫助「趙晨光」犯6次恐嚇取財罪，應依
    想像競合犯規定從一重處斷。原審認應分論併罰，尚有未洽
    。檢察官上訴指摘原審判決不當，其上訴為有理由，應由本
    院將原審判決撤銷改判。爰審酌被告之素行、犯罪動機、目
    的，及提供帳戶等物予他人使用之手段，造成犯罪偵查困難
    ，幕後犯罪人得以逍遙法外，致使此類犯罪手法層出不窮，
    嚴重危害交易秩序與社會治安，被害人所生之損害共僅16
    200元，犯後坦承不諱之態度等一切情狀，量處如主文所示
    之宣告刑。又本件犯罪在96年4月24日以前，且無中華民國
    96年罪犯減刑條例所定不適用減刑之情形，應依該條例第2
    條第1項第3款、第7條之規定，減其宣告刑，併諭知易科罰
    金之折算標準。
五、被告交付予「趙晨光」之前開存摺、提款卡等物，雖係被告
    供犯本件之6 罪所用之物，然既已交付「趙晨光」使用，且
    並無約定交還之時間，顯見被告已有移轉所有權予「趙晨光
    」之意。從而，上揭物品既非被告所有，且均非違禁物，爰
    不另宣告沒收。又所謂幫助犯係指就他人之犯罪加以助力，
    使其易於實施之積極的或消極的行為而言。其犯罪態樣與實
    施犯罪之正犯有異，其所處罰者，乃其提供助力之行為本身
    ，而非正犯實施犯罪之行為。因此幫助犯不適用責任共同之
    原則，對正犯所有供犯罪所用或因犯罪所得之物，勿庸併為
    沒收之宣告（最高法院88年度台上字第6234號判決要旨參照
    ）。是前開存摺、提款卡等物雖係「趙晨光」所有供犯罪所
    用之物，對於幫助犯之被告，自毋庸宣告沒收。
據上論斷，應依刑事訴訟法第369條第1項前段、第364條、第299
條第1項前段，刑法第30條第1項前段、第2項、第346條第1項、
刑法第47條第1項、第41條第1項前段，刑法施行法第1條之1第1
項、第2條前段，中華民國96年罪犯減刑條例第2條第1項第3款、
第7條，判決如主文。
本案經檢察官戊○○到庭執行職務。
中    華    民    國    97    年     2     月    20    日
            刑事第九庭    審判長法  官  陳  筱  珮
                                法  官  康  應  龍
                                法  官  趙  春  碧
上列正本證明與原本無異。
不得上訴。
                                書記官  蘇  昭  文
中    華    民    國    97    年    2     月    20    日
附錄本案論罪科刑法條全文：
刑法第346條：
意圖為自己或第三人不法之所有，以恐嚇使人將本人或第三人之
物交付者，處6 月以上5 年以下有期徒刑，得併科1,000 元以下
罰金。
以前項方法得財產上不法之利益，或使第三人得之者，亦同。
前二項之未遂犯罰之。
附表：
┌──┬───┬──────┬──────┬─────┬───┐
│編號│被害人│ 匯款日期   │ 匯款地點   │ 匯款金額 │數量（│
│    │      │            │            │（新台幣）│隻）  │
├──┼───┼──────┼──────┼─────┼───┤
│1   │乙○○│95年10月21日│伸港郵局    │3,600元   │2     │
├──┼───┼──────┼──────┼─────┼───┤
│2   │丙○○│95年10月23日│和美郵局    │2,000元   │1     │
├──┼───┼──────┼──────┼─────┼───┤
│3   │辛○○│95年10月28日│彰化中央路郵│2,000元   │1     │
│    │      │            │局          │          │      │
├──┼───┼──────┼──────┼─────┼───┤
│4   │己○○│95年10月28日│伸港郵局    │5,100元   │3     │
├──┼───┼──────┼──────┼─────┼───┤
│5   │丁○○│95年10月28日│和美郵局    │1,700元   │1     │
├──┼───┼──────┼──────┼─────┼───┤
│6   │甲○  │95年11月8日 │鹿港龍山郵局│1,800元   │1     │
└──┴───┴──────┴──────┴─────┴───┘


司法院資訊處製作；財團法人民間司法改革基金會備份。
